# 陈版：关于同一关于控制下合并日合并报表编制，还原子公司留存收益的问题

提问人：Allen47 时间：2015-02-05 12:49:01
最近在研究合并的相关问题，看了计学撮要2013 P320 3-2-14的解答，有一些不解想请教各位老师。 同一控制下合并日合并报表编制，需要还原被合并公司从最初进入同一控制下到合并日的留存收益，同时冲减合并公司的资本公积。那么有几个问题： 1.如果合并公司的资本公积不够还原这部分留存收益的话，准则要求在附注中进行情况说明。但是，我们合并报表。但是我觉得如果无法完全还原的话，那么和合并利润表勾稽是不是会有问题呢，因为合并利润表会把被合并公司从起初至合并日的利润全部并入？ 2.同一控制下企业合并，我们会调整起初比较报表，因为起初比较报表，相当于会把被合并公司的净资产全部计入资本公积，然后再还原留存收益。所以比较报表上面肯定是可以全部还原的，那么这样的话，合并日报表无法全部还原，比较报表可以全部还原，这个怎么解释中间的变动？ 3.另外，我们再合并日用合并公司的资本公积去还原被合并公司的留存收益。那么以后如果合并公司的资本公积转增资本或用做他用，那么必然造成合并层面负的资本公积。既然可以允许负的资本公积，那么不就不存在合并方的资本公积无法全部还原被合并方的留存收益的情况吗？可以直接冲成负数吧？

回答人：chenyiwei
主帖所问的问题在那个问题解答中都是有提到的。我的观点一直是：（ 1 ）应尽可能确保被合并方在与合并方处于同一控制期间的留存收益和其他综合收益的完全恢复；（ 2 ）如果在合并日因支付大额现金对价的原因导致合并报表层面的资本公积出现负数，则由于前期比较期间的被合并方留存收益已经完全恢复，也应当继续保持，而宁可使合并报表层面的资本公积余额出现负数。由于合并报表主体并非法人主体，其“归属母公司股东的股东权益”按公司法规定口径的分类并不像个别报表层面那样具有法律上的意义，因此在合并报表层面应允许资本公积被冲减出负数余额。如是，则主帖中担心的问题也就不存在了。

提问人：Allen47 时间：2015-02-05 21:02:37
陈版，我理解您的意思是，同一控制下企业合并，在合并日编制合并报表时，应该全部还原子公司的从最初进入合并范围后的留存收益，即使母公司的资本公积冲成负数。我认可这种做法，但是感觉和讲解表达的意思不一样哎，讲解的意思是不够冲的要放在附注里面备注

回答人：chenyiwei
讲解中的做法会导致一系列复杂问题。如前期不够冲但后期又够冲了该怎么办等。

回答人：chenyiwei
是这样理解。从那个问答中你也可以看出这个观点。

提问人：athinker 时间：2015-02-05 21:31:22
“（ 2 ）如果在合并日因支付大额现金对价的原因导致合并报表层面的资本公积出现负数，则由于前期比较期间的被合并方留存收益已经完全恢复，也应当继续保持”关于这一点，我理解只是陈版主的个人看法？ 我同意您的看法，因为留存收益反应企业累计的经营成果，不应该因为资本公积被冲成负数而调减。但现行准则解释就是规定应该冲减留存收益。对吧？

回答人：chenyiwei
可以这样理解，但实际操作中也并非完全不接受将合并资本公积冲减成负数的做法。